最高法院刑事判決　　　　　　一○○年度台上字第一九八○號
上　訴　人　楊政傑
上列上訴人因強盜強制性交案件，不服台灣高等法院台中分院中
華民國一００年一月十二日第二審判決（九十九年度上訴字第二
三二四號，起訴案號：台灣彰化地方法院檢察署九十九年度少連
偵字第五一號），提起上訴，本院判決如下：
    主  文
上訴駁回。
    理  由
按刑事訴訟法第三百七十七條規定，上訴於第三審法院，非以判
決違背法令為理由，不得為之。是提起第三審上訴，應以原判決
違背法令為理由，係屬法定要件。如果上訴理由書狀並未依據卷
內訴訟資料，具體指摘原判決不適用何種法則或如何適用不當，
或所指摘原判決違法情事，顯與法律規定得為第三審上訴理由之
違法情形，不相適合時，均應認其上訴為違背法律上之程式，予
以駁回。本件上訴人楊政傑上訴意旨略稱：(一)被害人A 女（真實
姓名、年籍詳卷）之指述前後不一，原審未能予以調查，對於證
據之取捨，似有所偏頗，自有違經驗及論理法則。(二)伊從小智能
偏低，應有心神喪失或精神耗弱情形，原審未於審判期日詳加調
查，於法不合。又伊已於第一審及原審當庭自白認錯，至於未與
被害人達成和解賠償其損害，係因原審未予伊機會，而能當庭求
得被害人原諒及賠償其損害，請依刑法第十九條規定免罰或減輕
其刑云云。
惟查，原判決依憑上訴人部分不利於己之供述，被害人A 女、共
犯林○○之證詞，贓物認領保管單、蒐證指認照片、路口監視器
翻拍照片、現場照片、上訴人當日行駛路線地圖、A 女之代號與
真實姓名對照表、受理疑似性侵害事件驗傷診斷書、內政部警政
署刑事警察局民國九十九年九月十六日刑醫字第０九九０一０一
０五一號鑑定書、第一審之小刀勘驗筆錄，扣案延長線、小刀等
證據，資以認定上訴人有原判決事實欄一所記載之妨害自由及強
盜強制性交犯罪事實，因而撤銷第一審關於論處上訴人成年人與
少年共同犯強盜強制性交罪刑部分之判決，依想像競合犯規定，
從一重仍論處上訴人成年人與少年共同犯強盜強制性交罪刑（處
有期徒刑十三年六月，併為從刑之諭知），已詳述其所依憑之證
據及認定之理由。對於上訴人辯稱：伊沒有攜帶刀械脅迫A 女，
伊只有叫少年拿繩子出來，沒有拿刀子，伊沒有跟被害人說如果
不從就要拿刀子殺她，也沒有恐嚇被害人說「再叫就殺了妳」、
「不配合就要用刀子殺妳」，伊當時也沒有親吻A 女云云。經綜
合調查證據之結果，認係卸責之詞，不足採信，分別在判決理由
內詳予指駁，並說明其證據取捨及判斷之理由。且敘明：(1)A 女
於偵查及第一審已證稱：上訴人叫少年拿出繩子跟刀子，少年有
將繩子及刀子拿出來云云，核與少年林○○於原審證述之情節相
符，而扣案刀子一把，其造型特殊，A 女能正確指認無誤，並指
證扣案之延長線即當天看到之繩子，顯見A 女確實見過扣案之延
長線及刀子，A 女上開證述應堪採信。至少年林○○於警詢所稱
：刀子是上訴人拿起來使用，上訴人是從機車置物箱內將刀子拿
出來，並亮出刀子給被害人看云云，與A 女及少年林○○於原審
證述不符，應係警詢時迴護自己之詞，應以林○○於原審之證述
為可採。(2)上訴人將A女機車攔下時，對A女恫嚇稱：再叫的話，
就拿刀子殺妳，用繩子把妳綁起來，又於工寮對A 女強制性交時
，對其恫嚇稱：不配合就拿刀子殺你各等語，已經A 女於警詢及
第一審證述明確，且於第一審證稱：上訴人有親吻其嘴云云，而
上訴人於警詢亦供稱：因為A 女不讓伊親嘴，所以伊才動手打她
，後來順勢壓住A女的臉要親A女，於第一審證稱：要親嘴A 女不
要的時候有打她各云云。參以A 女對於上訴人本無任何怨隙，應
無設詞攀誣，且對上訴人關於本案有利及不利部分，均有所指陳
，A 女上開證詞應堪採信等語甚詳。原判決所為論述，核與卷證
資料相符，從形式上觀察，並無足以影響判決結果之違背法令之
情形。按：(一)認事採證、證據之取捨及證據證明力之判斷，俱屬
事實審法院之職權，苟無違背證據法則，自不能指為違法。本件
原審綜合上訴人部分不利於己之供述，被害人A 女、共犯林○○
之證詞，贓物認領保管單、蒐證指認照片、路口監視器翻拍照片
、現場照片、上訴人當日行駛路線地圖、A 女之代號與真實姓名
對照表、受理疑似性侵害事件驗傷診斷書、內政部警政署刑事警
察局九十九年九月十六日刑醫字第０九九０一０一０五一號鑑定
書、第一審之小刀勘驗筆錄，扣案延長線、小刀等證據，審酌 A
女與上訴人本無任何怨隙，對上訴人涉案有利及不利情節，均有
所陳述，認其證言堪以採信，據此認定上訴人有本件關於強盜強
制性交部分之犯罪事實。對於上訴人之辯解，認不足採，已分別
在判決內詳述其認事採證、證據取捨及判斷之理由，核與證據法
則無違，為其職權之適法行使，自不能指為違法。本件原判決綜
合A女、少年林○○之證詞及上訴人之不利於己之供述，認A女證
述屬實，已詳細敘明其證據取捨之理由，核與經驗及論理法則無
違，上訴意旨(一)未依卷內訴訟資料為具體之指摘，徒憑己意，就
屬原審採證認事職權之適法行使，及原判決已說明事項，任意指
摘為違法，自非適法之第三審上訴理由。(二)上訴人及其辯護人於
原審並未主張上訴人行為時有精神障礙或其他心智缺陷致不能辨
識其行為為違法或其辨識能力顯著降低，且上訴人於偵、審中均
有所承認及辯解，於法律審之本院始為此主張，自非依據卷內訴
訟資料執為指摘之適法上訴第三審理由。上訴意旨所指，或對於
原判決究竟如何違背法令，並未依卷內訴訟資料為具體之指摘，
或徒憑己意，就屬原審採證認事職權之適法行使，及原判決已說
明事項，任意指摘為違法，核與法律規定得為第三審上訴理由之
違法情形，均不相適合，應認其上訴違背法律上之程式，予以駁
回。上訴人另犯恐嚇取財未遂罪，已經原審判處罪刑確定，函送
台灣高等法院台中分院檢察署執行，併予指明。
據上論結，應依刑事訴訟法第三百九十五條前段，判決如主文。
中    華    民    國  一○○  年    四    月  二十一  日
                      最高法院刑事第十庭
                          審判長法官  黃  一  鑫  
                                法官  張  春  福  
                                法官  林  勤  純  
                                法官  陳  國  文  
                                法官  宋  明  中  
本件正本證明與原本無異
                                      書  記  官  
中    華    民    國  一○○  年    四    月  二十七  日
                                                      Q